臺灣高等法院臺南分院刑事判決　　　100年度交上易字第106號
上　訴　人　臺灣臺南地方法院檢察署檢察官
被　　　告　周莉穎
輔　佐　人
即被告之夫　林志強
上列上訴人因被告過失傷害案件，不服臺灣臺南地方法院99年度
交易字第384號中華民國99年12月21日第一審判決（起訴案號：
臺灣臺南地方法院檢察署99年度偵字第13388號），提起上訴，
本院判決如下：
    主  文
原判決撤銷。
周莉穎因過失傷害人，處拘役肆拾日，如易科罰金，以新臺幣壹
仟元折算壹日。
    事  實
一、周莉穎於民國99年3月4日上午8時30分許，駕駛車牌號碼517
    6-GL號自用小客車，沿改制前台南縣將軍鄉（以下仍沿用舊
    名簡稱台南縣及將軍鄉）忠興村南19線快車道由北往南方向
    行駛，於行經該路段學漚高幹106號電桿前時（下稱系爭路
    段），本應注意該路段行車時速不得超過50公里；且汽車行
    駛時，駕駛人應注意車前狀況，並隨時採取必要之安全措施
    ，而依當時天候晴、日間自然光線、柏油路面乾燥、無缺陷
    ，且無障礙物、視距復屬良好，客觀上並無不能注意之情事
    ，詎周莉穎竟疏未及此，仍以60公里之時速超速行駛；復未
    留意前方車輛之行駛動態，適有陳吳乃騎乘腳踏車，亦疏未
    注意慢車不得駛入快車道，竟貿然向左偏入快車道行駛，周
    莉穎因有上開疏失，閃避不及而撞及陳吳乃所騎乘之腳踏車
    左後方，致陳吳乃人車倒地後受有胸部挫傷、頭部外傷、腦
    震盪、腹部挫傷及四肢多處挫傷擦傷等傷害。周莉穎則於肇
    事後，所犯過失傷害犯罪未被有偵查權之公務員或機關發覺
    前，即向台南縣警察局學甲分局道路交通事故處理小組警員
    陳盈良表明係肇事車輛駕駛人而自首，並坦承犯行，進而接
    受裁判。
二、案經陳吳乃訴由臺灣臺南地方法院檢察署檢察官偵查起訴。
    理  由
一、本件以下所引用具有傳聞性質之供述證據，業經檢察官及被
    告於本院審判期日一致表示同意採為證據之意思，本院審酌
    該等證據之作成或取得之狀況，並無非法或不當取證之情事
    ，且亦無顯不可信之情況，復經本院於審判期日就上開證據
    依法進行調查、辯論，依刑事訴訟法第159條之5第1項規定
    ，均具有證據能力。
二、上揭事實，業據被告周莉穎迭於警詢、偵查、原審及本院審
    理時坦承不諱，核與告訴人陳吳乃於警詢及偵查中指訴情節
    大致相符，復有道路交通事故現場圖、道路交通事故調查報
    告表(一)(二)及道路交通事故現場圖各一紙、道路交通事故照片
    廿八幀、佳里醫療社團法人佳里醫院（下稱佳里醫院）及胡
    文就診所出具之診斷證明書各一份在卷可佐。
三、按行車速度，依速限標誌或標線之規定，無速限標誌或標線
    者，行車時速不得超過50公里；又汽車行駛時，駕駛人應注
    意車前狀況及兩車併行之間隔，並隨時採取必要之安全措施
    ，道路交通安全規則第93條第1項第1款及第94條第3項分別
    定有明文。被告領有小客車駕駛執照，已經到場處理之警員
    查驗後登載於道路交通事故調查報告表(二)第欄，理當熟知
    上開規定。苟被告於行經系爭路段，已遵守上開規定依速限
    行使，並作隨時停車之準備，當不致於發生如被告於警詢中
    所陳「我見狀立即煞車並將車左轉做閃避，依然閃避不及發
    生碰撞肇事」之情形。復依卷附道路交通事故調查報告表(一)
    所載，系爭車禍發生之時天候晴朗、日間有自然光線、鋪設
    柏油之路面乾燥、無缺陷、無障礙物、視距良好，足見客觀
    上被告並無不能注意之情形，其就系爭車禍之發生，顯有過
    失。被告之過失行為引發之車禍導致告訴人陳吳乃傷害之結
    果，顯見被告之上開過失行為與告訴人受傷結果間，有相當
    之因果關係。
四、又按慢車不得侵入快車道，道路交通安全規則第124條第3項
    亦有明文。本件系爭車禍發生後，告訴人陳吳乃所騎乘之腳
    踏車與路面摩擦所造成刮地痕起始於系爭路段之外側快車道
    ，並向機車優先道延伸，有道路交通事故現場圖附卷可查，
    足見告訴人陳吳乃騎乘腳踏車，係於向左偏入快車道行駛之
    過程中，遭被告所駕之自小客車在外側快車道撞及。堪認告
    訴人亦有未依規定騎乘腳踏車侵入快車道之過失，且依上開
    規定，被告有優先通過快車道之權利，故告訴人應負主要過
    失責任，本件經送臺灣省台南區車輛行車事故鑑定委員會鑑
    定及臺灣省車輛行車事故覆議鑑定委員會覆議結果，亦同此
    認定，有臺灣省台南區車輛行車事故鑑定委員會鑑定意見書
    及臺灣省車輛行車事故覆議鑑定委員會覆議意見存卷可參。
    再過失傷害罪規範之目的，在處罰行為人因個人之過失而致
    他人受有傷害之行為，祇以行為人之有過失為致傷害之一原
    因為已足，有司法院字第631號解釋意旨可供參照，故縱認
    告訴人對於本件道路交通事故之發生，亦有騎乘腳踏車侵入
    快車道之過失，仍不能解免被告應負之過失責任，僅得據為
    量刑之參考而已。
五、綜上所述，本件事證明確，被告過失傷害犯行堪以認定，應
    依法論科。
六、核被告所為，係犯刑法第284條第1項前段之過失傷害罪。又
    被告於肇事後，於有偵查權限之機關知悉肇事者係何人前，
    留待現場向據報前來處理之台南縣警察局學甲分局道路交通
    事故處理小組警員陳盈良坦承肇事，此有台南縣警察局道路
    交通事故肇事人自首情形紀錄表一紙在卷可憑，為對於未發
    覺之罪自首而受裁判，爰依刑法第62條前段之規定減輕其刑
    。
七、檢察官循告訴人之請求，上訴主張告訴人於系爭車禍發生後
    ，另有「視網膜剝離」致左眼失明之情形；告訴意旨另又提
    及告訴人於系爭車禍發生後，又有右膝股骨內髁壞死合併關
    節炎、腰椎退化、第一腰椎陳舊性骨折等傷勢（以下簡稱腰
    椎骨折等傷害），故被告應係觸犯過失致重傷害罪等語。然
    查：
  (一)按刑事訴訟，係採嚴格證明原則，決定刑罰權存否與範圍之
    事實，均須經嚴格證明。若其為訴訟上之證明，於通常一般
    人仍有合理之懷疑存在，尚未達於可確信其真實之程度者，
    在該合理懷疑尚未剔除前，自不能為不利於被告事實之認定
    ，合先敘明。
  (二)關於視網膜剝離部分：
  告訴人陳吳乃於系爭車禍發生後之99年12月6日，再次前往
    國立成功大學醫學院附設醫院（下稱成大醫院）眼科，經曾
    順輝醫師診療後，診斷告訴人左眼裂孔性視網膜剝離，左眼
    視力永久不能復原，該醫師復於100年1月3日出具診斷證明
    書，認為「上述診斷和車禍可能有關，車禍亦可能為此診斷
    之主要原因」，此有告訴人方面提出之成大醫院99年12月6
    日第52955號及100年1月3日第255號診斷證明書影本在卷可
    按。
  然證人即告訴人眼科之主治醫師曾順輝（亦為出具上述診斷
    證明書之醫師）於本院審理時，到庭證述：除了車禍，老化
    、深度近視、多次眼部手術，都有可能造成視網膜剝離。本
    件只能說系爭車禍有可能造成視網膜剝離，無法完全確定..
    ..「（哪一種可能性最大？）我無法得到一個正確的答案，
    可是單以時間點來講，外傷和時間點來講有點吻合，所以其
    實我們只能說最大的可能，在診斷書上是這樣講。（所以這
    個可能性無法做量化？只能從醫師來講有這一些可能？是比
    較可能而已？）對」等語。故依主治醫師即證人曾順輝之專
    業上判斷，亦無法排除系爭車禍以外，其他造成告訴人視網
    膜剝離之可能性。
  本件經檢附告訴人於系爭車禍發生後，先後前往住院治療之
    佳里醫院及成大醫院住院病歷，送請法務部法醫研究所鑑定
    結果，認為「依佳里醫院病歷資料陳吳乃受傷時未傷及眼部
    ，且神智滿分各方面正常，於住院保守療法4日後出院，並
    無視力異常情形，且於車禍後2個月多方檢查發現有眼裂性
    視網膜剝離病症，且在2個月中兩次門診檢查亦無異常，較
    無法支持左眼視力之喪失與99年03月04日之車禍有其相關性
    。」有該所（100）醫文字第1001101121號法醫文書審查鑑
    定書存卷可參。
  小結：本件告訴人方面係以成大醫院曾順輝醫師出具之診斷
    證明書主張告訴人事後所罹患之視網膜剝離係系爭車禍所造
    成，然該醫師到庭後亦僅能證述二者「可能有關」或「最大
    的可能性有關」，經檢附告訴人相關就診紀錄函請法務部法
    醫研究所鑑定，亦認為無法支持視網膜剝離與系爭車禍有關
    。故依調查所獲，自難認為已經嚴格證明「系爭車禍造成告
    訴人視網膜剝離結果」之事實。
  (三)關於腰椎骨折等傷害部分：
    告訴人方面於100年7月5日本院受命法官行準備程序時，提
    出100年3月1日成大醫院第9390號診斷證明書，其上記載告
    訴人罹有「右膝股骨內髁壞死合併關節炎、腰椎退化、第一
    腰椎陳舊性骨折」等傷勢。經調集告訴人歷年於成大醫院骨
    科就診之病歷，再檢送法務部法醫研究所鑑定結果，認為「
    (1)依鑑定資料轉載99年03月04日佳里醫院車禍後急診並無關
    節炎及腰椎退化、第一腰椎骨折之記載，無法支持當日車禍
    與關節炎及腰椎骨折有相關性....(2)2011年3月1日門診，診
    斷證明書關節炎與腰椎退化、陳舊性骨折似為慢性病，無法
    呈現於車禍外傷所致，更無法認定車禍相關....」，而認為
    腰椎骨折等傷害與系爭車禍並無關聯，亦有該所100年8月29
    日法醫理字第1000004814號函在卷足憑。
  (四)綜上論述，檢察官上訴意旨及告訴意旨提及之視網膜剝離與
    腰椎骨折等傷害，經調查結果，均難認為已達可確信其係系
    爭車禍造成之程度，而仍有合理之懷疑存在，揆諸前揭關於
    嚴格證明主義之說明，自難認為係系爭車禍事故所造成，而
    令被告負過失致重傷害之罪責。
八、原審認為被告過失傷害犯行之事證明確，而予論罪科刑，固
    非無見。然被告於警詢及偵查中均供稱其車速為每小時60公
    里，而系爭路段未設速限標誌，速限為每小時50公里乙節，
    業據到場處理之警員記載於道路交通事故現場圖備註欄。故
    被告除有未注意車前狀況之過失原因外，另有未依速限超速
    行駛之可歸責原因。原判決未認定被告有超速之事實，事實
    認定與量刑均難認妥適。檢察官循告訴人等之聲請上訴主張
    被告應成立過失致重傷罪，依上說明，雖屬無據。但檢察官
    上訴意旨指摘原判決量刑過輕，則有理由，應由本院將原判
    決撤銷改判。
九、爰審酌被告昔無刑案前科紀錄，有臺灣高等法院被告前案紀
    錄表在卷可稽，足見其品性尚稱良好，並參酌被告之生活狀
    況、高職畢業之智識程度，及一時疏忽肇事致告訴人受有上
    揭傷害之過失情節及程度，告訴人侵入快車道行駛係本件肇
    事之主因；及告訴人堅持被告應就本院認為與被告系爭過失
    犯行無關之視網膜剝離病情負賠償責任，致雙方未能達成和
    解，暨被告犯後坦承犯行之態度等一切情狀，量處被告拘役
    40日，並諭知易科罰金之折算標準。
據上論結，應依刑事訴訟法第369條第1項前段、第364條、第299
條第1項前段，刑法第284條第1項前段、第41條第1項前段、第62
條前段，刑法施行法第1條之1第1項、第2項前段，判決如主文。
本案經檢察官李啟明到庭執行職務。
中    華    民    國   100    年    12    月    27    日
                  刑事第二庭    審判長法  官  葉居正
                                      法  官  張桂美
                                      法  官  陳欽賢
以上正本證明與原本無異。
不得上訴。
                                      書記官  施淑華
中    華    民    國   100    年    12    月    27    日
附錄本案論罪科刑法條全文：
中華民國刑法第284條第1項
因過失傷害人者，處 6 月以下有期徒刑、拘役或 5 百元以下罰
金，致重傷者，處 1 年以下有期徒刑、拘役或 5 百元以下罰金
。